【裁判字號】    88,上易,5649
【裁判日期】    890120
【裁判案由】    傷害
【裁判全文】
臺灣高等法院刑事判決                          八十八年度上易字第五六四九號
    上  訴  人
    即  被  告  乙○○
                甲○○
右上訴人因傷害案件，不服臺灣板橋地方法院八十八年度易字第三七四八號，中華民
國八十八年十一月十一日第一審判決（起訴案號：臺灣板橋地方法院檢察署八十八年
度偵字第一七五七六號），提起上訴，本院判決如左：
    主  文
上訴駁回。
    事  實
一、乙○○於民國八十五年間因搶奪案件，經本院判處有期徒刑十月確定；又於同年
    間因違反動產擔保交易法案件，經臺灣士林地方法院判處有期徒刑四月，如易科
    罰金，以三百元折算一日確定；經檢察官聲請就以上二罪定其應執行之刑為有期
    徒刑一年，於八十七年一月二十六日假釋出監，八十七年五月十八日假釋縮刑期
    滿執行完畢。八十八年五月間，乙○○將其所有坐落臺北縣中和市○○街四一八
    巷十六弄二之一號二樓房屋，出租給因與丈夫甲○○感情不睦而離家出走之劉玉
    梅居住。至八十八年六月十四日上午八時十分許，甲○○尋至上址欲帶走劉玉梅
    ，經乙○○出面阻止，二人發生口角爭執，乙○○趁隙將劉玉梅載至臺北縣永和
    市○○路○段一九一巷二弄二十號劉女姐姐梁玉春住處躲避。同日上午九時四十
    五分許，甲○○復尋至梁玉春住處，適乙○○欲出門離去，雙方一言不合，甲○
    ○竟基於普通傷害之故意，徒手毆打乙○○鼻子、眼晴及胸部和下體等處，致乙
    ○○受有流鼻血、右顳部腫痛、左手擦挫傷、上胸部挫傷、左側陰囊疼痛等傷害
    ；而乙○○受攻擊後不甘無端受辱，亦基於普通傷害之故意，以嘴巴咬甲○○手
    指，造成甲○○左手無名指末位指節截肢傷、左前臂挫傷等傷害。
二、案經甲○○、乙○○分別訴由臺北縣警察局永和分局移送臺灣板橋地方法院檢察
    署檢察官偵查起訴。
    理  由
一、訊據被告乙○○固坦承於右揭時地咬傷甲○○之事實不諱，但矢口否認傷害犯行
    ，辯稱：係甲○○先出手攻擊，其出於自衛始還手云云。被告甲○○於偵查及原
    審訊問時，亦矢口否認犯行，辯稱：是乙○○將其推倒，坐在其身上，其只將乙
    ○○推開，並未動手打人云云。惟查，右揭犯罪事實，已據被告乙○○、甲○○
    二人在警訊時及偵審中互指對方傷害等情歷歷。而其二人分別受有前開事實欄所
    載之傷害，復據醫師驗明，填具診斷證明書二紙在卷可稽，觀諸診斷證明書上所
    載之傷勢，與其二人所訴受攻擊之部位相符，堪信其二人所訴與事實相符。至於
    甲○○左手無名指末位指節截肢傷部分，查其無名指斷裂約一公分，但手掌功能
    正常，業經原審法官當庭勘驗屬實，記明筆錄在卷，應仍屬普通傷害無誤。另按
    「正當防衛必須對於現在不法之侵害始得為之，侵害業已過去，即無正當防衛可
    言。至彼此互毆，又必以一方初無傷人之行為，因排除對方不法之侵害而加以還
    擊，始得以正當防衛論。故侵害已過去後之報復行為，與無從分別何方為不法侵
    害之互毆行為，均不得主張防衛權」（最高法院三十年上字第一０四０號判例意
    旨參照）。本件被告二人係在推阻間互毆成傷，自不得主張正當防衛以阻卻責任
    ，所辯無非事後卸責之詞，不足採信。本案事證明確，被告二人傷害之犯行，均
    堪認定，應依法論科。
二、核被告乙○○、甲○○二人所為，均係犯刑法第二百七十七條第一項之普通傷害
    罪。又被告乙○○於八十五年間因搶奪案件，經本院判處有期徒刑十月確定；又
    於同年間因違反動產擔保交易法案件，經臺灣士林地方法院判處有期徒刑四月，
    如易科罰金，以三百元折算一日確定；經檢察官聲請就以上二罪定其應執行之刑
    有期徒刑一年，於八十七年一月二十六日假釋出監，八十七年五月十八日假釋縮
    刑期滿執行完畢，有臺灣高等法院檢察署刑案紀錄簡覆表一紙在卷可稽，其於刑
    之執行完畢後五年內，再犯本件有期徒刑以上之刑之罪，為累犯，應依刑法第四
    十七條之規定加重其刑。原審審酌被告二人犯罪之動機、目的、手段，被害人所
    受之傷勢，犯罪所生之危害，及犯罪後態度等一切情狀，援引刑法第二百七十七
    條第一項、第四十七條、第四十一條，罰金罰鍰提高標準條例第一條前段、第二
    條，分別量處乙○○拘役八十日、甲○○處拘役四十日，如易科罰金，均以三百
    元折算一日。核其認事用法並無不合，且被告乙○○係屬累犯，原審量處較同案
    被告甲○○為重之刑度，亦屬適當，被告乙○○上訴意旨以量刑太重，指摘原判
    決不當，被告甲○○則空言不服原判決云云，均為無理由，應予駁回。
三、被告甲○○經合法傳喚，無正當理由不到庭，爰不待其陳述逕行判決。
據上論斷，應依刑事訴訟法第三百六十八條、第三百七十一條，判決如主文。
本案經檢察官陳時提到庭執行職務。
中      華      民      國     八十九     年      一      月    二十    日
                              臺灣高等法院刑事第五庭
                                  審判長法  官  曾  德  水
                                        法  官  趙  功  恆
                                        法  官  林  立  華
右正本證明與原本無異。
不得上訴。
                                        書記官  廖  月  女
中      華      民      國     八十九     年      一      月    廿一    日
附錄：本判決論罪科刑法條全文
刑法第二百七十七條第一項：
傷害人之身體或健康者，處三年以下有期徒刑，拘役或一千元以下罰金。
（罰金額度已提高為十倍）


司法院資訊處製作；財團法人民間司法改革基金會備份。
